---
title: "Bibliometri for latsabber"
subtitle: "Modul 1"
author: ""
date: "`r format(Sys.Date(), format = '%d.%m.%Y')`"
output: 
  xaringan::moon_reader:
    lib_dir: libs
    css: ["ntnu_slides.css"]
    nature:
      highlightStyle: github
      highlightLines: true
      countIncrementalSlides: false
---

```{r setup, include = FALSE}
knitr::opts_chunk$set(echo = TRUE)
library(gt)
```

class: inverse, middle, right

> "All individuell og kollektiv ulykke skyldes menneskets begjær etter arbeid" 
> 
> Paul La Fargue, **Retten til dovenskap**

---


class: middle, center

# Om kurset

---

## Kursplan

```{r program, echo = FALSE}
  
kursplan <- tibble::tibble(
  Tema = c(
    "R og RStudio",
    "Ryddige data",
    "Jobbe med datasett",
    "Data fra mange kilder",
    "Visualisere",
    "Organisere og rapportere"
    ),
  Dato = as.Date(
    c(
      "2020-04-23",
      "2020-04-30",
      "2020-05-07",
      "2020-05-14",
      "2020-05-28",
      "2020-06-04")
    )
  ) %>%
  gt() %>%
  tab_header(
    title = "Bibliometri for latsabber",
    subtitle = "Kursprogram"
  ) %>%
  fmt_date(
    columns = vars(Dato),
    date_style = 8
  ) %>%
  cols_align(
    align = "right",
    columns = vars(Dato)
  ) %>%
  tab_footnote(
    footnote = "Kan endres etter kursholders forgodtbefinnende",
    locations = cells_title("subtitle")
  ) %>%
  tab_style(
    style = cell_text(weight = "bold"),
    locations = cells_column_labels(columns = vars(Tema, Dato))
  ) %>%
  tab_options(
    table.width = 600,
    table.font.color = "#eee5d5",
    table.background.color = "#575756",
    table.font.size = "1.2em",
    table.border.bottom.color = "#eee5d5",
    table.border.top.color = "#eee5d5",
    table_body.hlines.style = "none",
    footnotes.font.size = "0.8em"
  )
  
as_raw_html(kursplan)
```

---

## Hva skal vi lære?

--

### Å begynne å **tenke** programmatisk

--

Samlinger, ikke enkeltelementer

--

Oppskrifter, ikke ingredienser

--

### Verktøyene i `tidyverse`-verktøykassa

--

Importere, rydde, analysere, visualisere, rapportere

--

### Bruke andres arbeid

--

Skript og deling av kode

---

class: center, middle

# Hvorfor programmering?

---

## Arbeidsflyt

--

### Reproduserbarhet

Det du gjør skal se likt ut andre gangen du gjør det

--

### Modularitet

Det meste kan brytes opp i mindre bestanddeler

--

### Robusthet

Mindre personavhengig

---

## Gjenbruk

--

### Samarbeid

Det én gjør kan andre nyte godt av

--

### Effektiv kommunikasjon

Fullt og helt, ikke stykkevis og delt

---

## Dataflyt

--

### Gode prinsipper for datahåndtering

Standardisert måte å snakke om verden på

--

### Orden i eget hus

I tråd med nye nasjonale mål for kunnskapssektoren

---

## Noen utfordringer

--

### Tilvenning

Programmering er abstrakt, og tar tid å lære seg

--

### Verdt det?

Bare hvis det blir tatt i bruk...

---

## Hvorfor R?

--

### Skreddersydd for data

--

### Begynnervennlig

--

<br>
<br>
<br>
<br>
<br>
<br>
Det Henrik kan...


---

class: inverse, middle, right

> "You can't do data science in a GUI."
>
> Hadley Wickham, [ACM Chicago 2018](https://www.youtube.com/watch?v=PURtmHwk_-0)


