---
title: "Modul 1"
description: |
  Eksempler underveis i kurset Bibliometri for latsabber
author:
  - name: Henrik Karlstrøm 
    url: https://www.ntnu.no/ansatte/henrik.karlstrom
    affiliation: NTNU
date: "`r Sys.Date()`"
output: distill::distill_article
---

```{r setup, include=FALSE}
knitr::opts_chunk$set(echo = FALSE)
library(tidyverse)

funksjon_eksempel <- function(streng){
  str_replace(
    string = streng, 
    pattern = "r",
    replacement = "j"
    )
}
```

## Objekter

Anonymt objekt:

```{r}
"Henrik"
```

Objekt med et navn:

```{r}
kursholder <- "Henrik"

kursholder
```




## Funksjoner


En funksjon tar et objekt, gjør noe med det, og leverer det tilbake:

```{r}
funksjon_eksempel(kursholder)
```


Funksjoner er også objekter:

```{r}
funksjon_eksempel
```


## Typer


### Vektorer

Gruppe objekter av samme klasse.


Vektor av tall:

```{r}
tall <- c(1, 2, 3)
```


Vektor av tekststrenger:

```{r}
navn <- c("Anne", "Bjørn")

```


Man kan sjekke klassen:

```{r}
class(tall)
class(navn)
```


Hva kan vi gjøre med en vektor:
```{r}

navn[2]

mean(tall)
mean(navn)

nchar(tall)
funksjon_eksempel(tall)
funksjon_eksempel(navn)
```

Klasser kan tvinges ned til et minste felles multiplum, tekst:
```{r}
minste_felles <- c(100, "UiT", NA, TRUE)
class(minste_felles)
```


### Datarammer

Tabellformatet som er innebygd i R:


```{r}

```

