---
title: "Modul 1"
description: |
  Eksempler underveis i kurset Bibliometri for latsabber
author:
  - name: Henrik Karlstrøm 
    url: https://www.ntnu.no/ansatte/henrik.karlstrom
    affiliation: NTNU
date: "`r Sys.Date()`"
output: distill::distill_article
---

```{r setup, include=FALSE}
knitr::opts_chunk$set(echo = FALSE)
library(tidyverse)

funksjon_eksempel <- function(streng){
  str_replace(
    string = streng, 
    pattern = "r",
    replacement = "j"
    )
}


```

## Objekter

Anonymt objekt:

```{r, echo=TRUE}
"Henrik"
```

Objekt med et navn:

```{r, echo=TRUE}
kursholder <- "Henrik"

kursholder
```




## Funksjoner


En funksjon tar et objekt, gjør noe med det, og leverer det tilbake:

```{r, echo=TRUE}
funksjon_eksempel(kursholder)
```


Funksjoner er også objekter:

```{r, echo=TRUE}
funksjon_eksempel
```

```{r}
funksjon_eksempel("Bjørnar")
```


## Typer


### Vektorer

Gruppe objekter av samme klasse.


Vektor av tall:

```{r, echo=TRUE}
tall <- c(1, 2, 3)

tall
```


Vektor av tekststrenger:

```{r, echo=TRUE}
navn <- c("Anne", "Bjørn")

navn

```


Man kan sjekke klassen:

```{r, echo=TRUE}

class(tall)

class(navn)

```


Hva kan vi gjøre med en vektor:

```{r, echo=TRUE}

navn[2]


mange_tall <- c(1:10000)
mange_tall
mean(mange_tall)

mean(tall)
mean(navn)

nchar(tall)
nchar(navn)

funksjon_eksempel(tall)
funksjon_eksempel(navn)
```

Klasser kan tvinges ned til et minste felles multiplum, tekst:

```{r, echo=TRUE}
minste_felles <- c(100, "UiT", NA, TRUE)
minste_felles
class(minste_felles)
```


### Datarammer


Tabellformatet som er innebygd i R:

```{r}
oa_data %>%
  View()

mean(oa_data$publikasjoner)

oa_data %>%
  filter(institusjon == "Arkitektur- og designhøgskolen i Oslo") %>%
  group_by(kvalitetsniva) %>%
  summarise(
    publikasjoner = sum(publikasjoner)
    )
```

